【裁判字號】    99,訴,424
【裁判日期】    991220
【裁判案由】    請求侵權行為損害賠償
【裁判全文】
臺灣屏東地方法院民事判決               99年度訴字第424號
原      告  陳鼎翔
被      告  王順藤
上列當事人間請求侵權行為損害賠償事件，提起刑事附帶民事訴
訟，經本院刑事庭裁定移送前來（99年度交附民字第32號），本
院於民國99年12月6日言詞辯論終結，判決如下：
    主  文
被告應給付原告新臺幣陸拾肆萬捌仟零貳拾元，及自民國九十九
年五月十一日起至清償日止，按週年利率百分之五計算之利息。
原告其餘之訴駁回。
訴訟費用由被告負擔百分之二十七，餘由原告負擔。
本判決原告勝訴部分，於原告以新臺幣貳拾壹萬陸仟元為被告供
擔保後，得假執行；但被告如以新臺幣陸拾肆萬捌仟零貳拾元為
原告預供擔保，得免為假執行。
原告其餘假執行之聲請駁回。
    事實及理由
一、原告主張：被告於民國98年4 月1 日下午16時6 分許，駕駛
    無牌照之農用三輪拼裝車載運洋蔥，沿屏東縣車城鄉○○路
    由西向東方向行駛，行至該路段與中山路路口之際，本應注
    意在遵行車道內行駛，不得駛入來車車道內，而依當時日間
    自然光線、柏油路面乾燥無缺陷、無障礙物且視距良好，並
    無不能注意之情事，竟疏未注意，貿然右轉逆向進入中山路
    北上車道，欲前往該路口附近之洋蔥集散場，適伊騎乘車牌
    號碼5GX-311 號重型機車附載訴外人戴舟苹沿中山路由南往
    北方向直行，因閃煞不及，在洋蔥集散場前與被告所駕之農
    用三輪拼裝車發生碰撞，伊與戴舟苹當場人車倒地，伊受有
    左側膝關節急性脫位、膝前十字韌帶破裂、外側韌帶破裂及
    總腓神經壓迫之傷害。伊因被告之不法侵害行為，已支出醫
    療費新台幣（下同）4 萬9,284 元，且車禍發生後迄98年4
    月23日期間有僱請看護，已支出看護費3 萬9,600 元。又伊
    受傷前，在加油站工作，每月薪資為1 萬1,100 元，因上開
    車禍，左下肢遺存顯著運動障害，已達殘廢之程度，參酌勞
    工保險條例所定殘廢給付標準，伊勞動能力減少之程度應達
    69.21%，以20年工作期間計算，伊勞動能力減少之損害為19
    8 萬8,054 元。再者，伊所受傷害造成行動不便，殘廢之陰
    影揮之不去，精神痛苦難以言諭，併請求被告給付慰撫金30
    萬元，總計被告應賠償237 萬6,938 元等語，並聲明：(1)被
    告應給付原告237 萬6,938 元，及自起訴狀繕本送達之翌日
    起至清償日止，按週年利率5%計算之利息。(2)願供擔保，請
    准宣告假執行。
二、被告則以：伊對於事故發生有過失並不爭執，惟當時伊已經
    開至洋蔥集散場門口，是原告超速且未注意前方，以致撞擊
    伊車輛之後輪，故原告也應該有過失等語，資為抗辯，並聲
    明：(1)原告之訴駁回。(2)如受不利判決，願供擔保請准宣告
    免為假執行。
三、按因故意或過失，不法侵害他人之權利者，負損害賠償責任
    ；汽車、機車或其他非依軌道行駛之動力車輛，在使用中加
    損害於他人者，駕駛人應賠償因此所生之損害；不法侵害他
    人之身體或健康者，對於被害人因此喪失或減少勞動能力，
    或增加生活上之需要時，應負損害賠償責任；不法侵害他人
    之身體、健康、名譽或自由者，被害人雖非財產上之損害，
    亦得請求賠償相當之金額。民法第184 條第1 項前段、第19
    1 條之2 、第193 條第1 項、第195 條第1 項前段分別定有
    明文。次按汽車在未劃設慢車道之雙向二車道行駛時，應在
    遵行車道內行駛，道路交通安全規則第97條第1 項第1 款亦
    有明文。本件原告主張被告於上開時、地，駕駛無牌照之農
    用三輪拼裝車，右轉逆向進入中山路北上車道，不慎與原告
    發生碰撞，致使原告受有上開傷害之事實，為被告所不爭執
    （本院卷第28頁背面），被告因此所涉之過失傷害犯行，業
    經本院以99年度交易字第55號刑事判決判處有期徒刑3 月，
    如易科罰金，以1,000 元折算1 日，嗣經被告提起上訴，並
    經臺灣高等法院高雄分院以99年度交上易字第98號駁回上訴
    確定，此有該刑事判決各1 份可參，足見被告對於本件車禍
    事故之發生，應有過失，且原告所受上開傷害復與被告之過
    失行為間，具有相當因果關係，是原告主張被告應負侵權行
    為損害賠償責任，應屬有據。被告雖稱原告駕車超速且未注
    意車前狀況，導致發生車禍，原告與有過失云云，惟原告於
    偵查時陳述：當時係因前方機車道上停放車輛，因而往內側
    移動而繼續往前行駛，因閃避不及而撞上被告之車輛等語，
    核與戴舟苹所述情節相符（參他字卷第38-39 頁），復觀之
    現場圖及照片所示（參他字卷第15-36 頁），原告機車倒落
    之位置確於該車道中線附近，足徵原告與戴舟苹所述非虛，
    而被告並未能舉證原告有超速之駕駛行為，且依上開現場圖
    及照片所示，亦無原告機車之明顯煞車痕，堪認原告所述係
    閃煞不及以致發生碰撞，應屬可信，況本件車禍事故經送鑑
    定結果，亦認原告並無肇事因素，此有臺灣省高屏澎區車輛
    行車事故鑑定委員會99年3 月26日高屏澎鑑字第0996000746
    號函附鑑定意見書可稽（參偵卷第4-6 頁），是被告辯稱原
    告與有過失等語，並不足採。
四、茲就原告請求之項目及所受之損害，審酌如下：
  (一)原告主張支出醫療費4 萬9,284 元之事實，業據其提出醫療
    收據等件為憑（附民卷第8-19頁），復為被告所不爭執（本
    院卷第28頁背面），原告此部分之請求，自應准許。
  (二)原告主張自98年4 月2 日起至同年月23日止之期間，雇用訴
    外人鄭燕如看護，支出看護費3 萬9,600 元之事實，業據其
    提出收據1 份為憑（附民卷第20頁），參以原告係於98年4
    月2 日轉入財團法人奇美醫院，並於隔日施行閉鎖性復位手
    術，手術後醫囑尚應休養3 個月等情，此有該院診斷證明書
    1 份可憑（本院卷第40頁），且原告所受傷害係韌帶斷裂，
    嚴重影響其行走，堪認原告上開受看護之期間有受看護之必
    要，是原告此部分之請求，亦應准許。
  (三)原告主張受傷前每月薪資1 萬1,100 元，受傷後左下肢遺存
    顯著運動障害，已達殘廢之程度，勞動能力減少之程度達69
    .21%，以20年工作期間計算，請求被告賠償減少勞動能力之
    損害198 萬8,054 元一節，業據其提出勞工保險被保險人投
    保資料表、在職證明書及台灣中油股份有限公司油品行銷事
    業部加油站工讀生服務證明書等件為證（本院卷第39、46、
    48-49 頁），並有勞保局電子閘門查詢作業1 份可佐（本院
    卷第23-24 頁），堪認原告於受傷前確於加油站工作，每月
    薪資為1 萬1,100 元。又原告自車禍受傷，經治療及復健後
    ，其仍左側垂足，左下肢遺存顯著運動障害，左踝關節背屈
    功能喪失，應無法復原，可能須使用垂足板等情，此有財團
    法人奇美醫院診斷證明書、行政院衛生署雙和醫院診斷證明
    書及該院99年10月7 日雙院歷字第0990005277號函各1 份在
    卷可證（本院卷第35-36 、45頁），顯然原告之左下肢已遺
    存顯著運動障害且左踝關節背屈功能已經喪失。參以勞工保
    險殘廢給付標準表第137 項「一下肢三大關節中有一大關節
    功能喪失」，核屬殘廢等級第9 級，以及第143 項「一下肢
    三大關節中有一大關節遺存顯著運動障害」，核屬殘廢等級
    第8 級，然原告係畢業於高苑科技大學電子工程系，現就讀
    該校電子工程研究所，此有學生證2 份可參（本院卷第47頁
    ），顯係具有專業技能之高級知識份子，可預期將來所從事
    工作之內容應屬電子工程相關領域，與一般藍領階級所從事
    高度勞力性質之工作有別，本院審酌以上各情，認原告減少
    勞動能力之程度為40% ，應屬適當。再者，原告係76年5 月
    8 日出生，車禍當時為22歲，至勞動基準法所定65歲強制退
    休年齡，約尚有42年可得工作期間，是依原告主張以薪資1
    萬1,100 元為計算每月減少勞動能力損害額之標準，請求20
    年工作期間減少勞動能力之損害，依霍夫曼式計算法扣除中
    間利息，20年之霍夫曼係數為14.00000000 ，原告1 次訴請
    被告賠償減少勞動能力損害額即應為75萬2,104 元（計算式
    ：11,1 00 元×12×40% ×14.00000000 ＝752,104 ，元以
    下4 捨5 入）。
  (四)按慰撫金之酌給標準與財產上損害之計算不同，然非不可斟
    酌雙方身分資力與加害程度，及其他各種情形核定相當之數
    額，最高法院著有51年度台上字第223 號判例意旨可資參照
    。本件原告因被告不法侵害，受有左足踝機能喪失，左下肢
    遺存顯著運動障害，已無法復原，業如前述，原告終生行走
    功能受有限制，亦無從隨意從事任何休閒活動，精神自屬痛
    苦難當。又原告就讀於高苑科技大學電子工程研究所，名下
    有汽車1 輛，而被告係以務農為業，名下有房屋1 棟、土地
    8 筆及汽車2 輛，除分據兩造陳明在卷，亦有兩造之稅務電
    子閘門財產所得調件明細表各1 份附卷可憑。本院審酌原告
    傷勢程度、車禍事故情節及兩造之身分、地位、經濟能力，
    暨上訴人所受精神上痛苦之程度等一切情狀，認上訴人請求
    之慰撫金30萬元，應屬相當。
  (五)基上，原告得請求賠償之數額即為114 萬988 元【計算式：
    49,284＋39,600＋752,104 ＋300,000 ＝1,140,988 】。惟
    按特別補償基金依第40條規定所為之補償，視為損害賠償義
    務人損害賠償金額之一部分；損害賠償義務人受賠償請求時
    ，得扣除之，強制汽車責任保險法第42條第1 項定有明文。
    查原告因本件車禍事故已領取補償金49萬2,968 元，業據原
    告提出存摺及支票等件為憑（本院卷第50、92頁），並有財
    團法人汽車交通事故特別補償基金99年11月15日補償發字第
    0991006481號函1 份為證（本院卷第55-91 頁），故扣除上
    開原告已受領之補償金，原告得再向被告請求賠償之數額即
    為64萬8,020 元（1,140,988 －492,968 ＝648,020）。
五、綜上所述，原告本於侵權行為之法律關係，請求被告給付64
    萬8,020 元，及自起訴狀繕本送達被告翌日（即99年5 月11
    日）起至清償日止，按週年利率5%計算之利息，為有理由，
    應予准許，逾此範圍之請求，則無理由，應予駁回。
六、兩造分別陳明願供擔保請求宣告假執行或免為假執行，經核
    均無不合，爰酌定相當之擔保金額，分別予以准許。至原告
    敗訴部分，其假執行之聲請已失所附麗，應予駁回。
七、訴訟費用負擔之依據：民事訴訟法第79條。
中    華    民    國    99    年    12    月    20    日
                        民事第二庭  法  官  陳威宏
正本係照原本作成。
如不服本判決，應於收受送達後20日內向本院提出上訴書狀，其
未表明上訴理由者，應於提出上訴後20日內向本院補提理由書狀
（均須按他造當事人之人數附繕本）。
中    華    民    國    99    年    12    月    22    日
                                    書記官  陳勃諺

司法院資訊處製作；財團法人民間司法改革基金會備份。
